【裁判字號】    98,交聲,3878
【裁判日期】    990412
【裁判案由】    交管條例聲異
【裁判全文】
臺灣板橋地方法院交通事件裁定        98年度交聲字第3878號
原處分機關  交通部公路總局臺北區監理所板橋監理站
異  議  人  乙  ○
即受處分人
上列異議人即受處分人因違反道路交通管理處罰條例案件，對於
交通部公路總局臺北區監理所板橋監理站中華民國98年10月23日
所為之處分（板監裁字第裁41-C00000000號）聲明異議，本院裁
定如下：
    主  文
異議駁回。
    理  由
一、原處分機關處分意旨略以：異議人即受處分人乙○於民國98
    年8 月9 日8 時11分許，駕駛車牌號碼OXW-165 號重型機車
    ，行經臺北縣永和市○○路○ 段352 巷與環河西路交岔口，
    因有「行經有燈光號誌管制之交岔路口闖紅燈」之交通違規
    ，經現場執勤之臺北縣政府警察局交通警察大隊永和分隊警
    員攔停稽查，並填製臺北縣政府警察局北縣警交大字第C000
    00000 號舉發違反道路交通管理事件通知單（下稱舉發通知
    單）當場舉發。嗣經原處分機關認定確有上開違規情事，依
    道路交通管理處罰條例第53條第1 項規定，裁處異議人罰鍰
    新臺幣（下同）2700元，並依同條例第63條第1 項第3 款（
    原處分漏載「第3 款」）規定記違規點數3 點等語。
二、聲明異議意旨略以：異議人於98年8 月9 日並未簽收上開舉
    發通知單，而舉發警員僅告知繳納期限，並未告知繳納處所
    ，且上開舉發通知單上之地址亦係記載變更前之舊地址，致
    異議人未收到舉發通知單而遲誤原繳納期限，為此聲明異議
    ，請求撤銷原處分，改裁罰最低額之罰鍰1800元云云。
三、按汽車駕駛人，行經有燈光號誌管制之交岔路口闖紅燈者，
    處1800元以上5400元以下罰鍰，並記違規點數3 點。道路交
    通管理處罰條例第53條第1 項、第63條第1 項第3 款分別定
    有明文。又所謂「汽車」者，係指在道路上不依軌道或電力
    架線而以原動機行駛之車輛（包括機器腳踏車），同條例第
    92條第1 項規定所授權訂立之道路交通安全規則第2 條第1
    項第1 款亦有明文。是以機車駕駛人如有上開闖紅燈之違規
    情形，亦有首揭處罰規定之適用。復依異議人違規時之違反
    道路交通管理事件統一裁罰基準表之規定，駕駛機器腳踏車
    違反道路交通管理處罰條例第53條第1 項規定，逾越應到案
    期限30日內，繳納或到案聽候裁決者，應處罰鍰2700元，並
    記違規點數3 點。另按行為人有違反道路交通管理處罰條例
    之情形者，應填製舉發違反道路交通管理事件通知單，並於
    被通知人欄予以勾記，其係當場舉發者，應填記駕駛人或行
    為人姓名、性別、出生年月日、地址、身分證統一編號及車
    主姓名、地址、車牌號碼、車輛種類。被查獲之駕駛人或行
    為人為受處分人時，應於填記通知單後將通知聯交付該駕駛
    人或行為人簽名或蓋章收受之；拒絕簽章者，仍應將通知聯
    交付該駕駛人或行為人收受，並記明其事由及交付之時間；
    拒絕收受者，應告知其應到案時間及處所，並記明事由與告
    知事項，視為已收受。違反道路交通管理事件統一裁罰基準
    及處理細則第11條第1 項第1 款亦規定甚明。
四、經查：
(一)、異議人於98年8 月9 日8 時11分許，駕駛車牌號碼OXW-165
    號重型機車，行經臺北縣永和市○○路○ 段352 巷與環河西
    路交岔口，因有「行經有燈光號誌管制之交岔路口闖紅燈」
    之違規行為，經臺北縣政府警察局交通大隊永和分隊警員攔
    停稽查，並製發上開舉發通知單，針對異議人予以舉發之事
    實，業據異議人於本院訊問時自承確有上開違規情事，亦據
    證人即現場執行舉發之警員甲○○於本院訊問時詰證明確，
    並有上開舉發通知單影本1 份在卷可稽，堪信屬實。
(二)、次查，證人甲○○於本院訊問時詰證稱：「當時我們開巡邏
    車正要停放在那邊取締闖紅燈的時候，車子剛停下來，就發
    現受處分人闖紅燈，我們就趕快下車把他攔下來，然後我就
    開罰單，另外一位警察同事他就在旁邊，然後我就請受處分
    人簽名，然後受處分人就不簽名，我就問受處分人要不要收
    告發單，受處分人就說他不要收，我就跟他說不簽名、不收
    的話，我還是有義務告訴他繳款時間、地點，我就告訴他什
    麼時間要繳，但是我要跟他說繳款地點的時候，他騎乘著機
    車就走了，他說他趕著上班就走了，我們就來不及跟受處分
    人說繳款的地點。如果是闖紅燈的話，可以在郵局劃撥繳款
    ，比較輕微的違規都可以在郵局劃撥繳款，所以我會先說繳
    款的時間，因為時間比較重要，如果違規人聽我說完的話，
    我會接著說繳款地點，如果違規人沒有拿罰單的話，我會跟
    違規人說打電話到監理站問問看，告發完之後，三天之內我
    們會先送到分局裁決室，然後裁決室會在網路上登錄這筆違
    規，我想監理站應該可以看到這筆違規。」等語（見本院卷
    宗第17頁反面、第18頁）。異議人於本院訊問時亦陳稱：「
    （問：警察開單的時候，你在做什麼？）我跟警察說少開一
    點，當時我的機車應該是發動的，開完罰單之後，警察先問
    我要不要簽收，因為我不簽收，所以警察就跟我說二十五號
    要去繳錢，但是警察並沒有跟我說要去哪裡繳。」、「（問
    ：當時你要離開的時候，你有沒有跟警察說你要離開了或有
    其他的表示？）沒有，警察跟我說二十五號要繳錢，我就走
    了，當時我並沒有感覺警察要跟我說要去哪裡繳錢，我也沒
    有跟警察說我要走了，我都沒講，我就走了。」（見本院卷
    宗第18頁反面）。復參以上開舉發通知單簽收欄亦有「拒簽
    拒收」之記載，此觀卷附舉發通知單影本1 紙甚明（見本院
    卷宗第8 頁）。審諸證人上開證述內容連續且完整，已就本
    件之違規情節及舉發經過均證述綦詳，並無不合常理或矛盾
    之處，復於本院訊問時具結以擔保其證言之憑信性，且證人
    與異議人並無恩怨，針對執行公務時所為之舉發行為，衡情
    當無甘冒涉犯偽證罪之風險，蓄意虛構違規事實，設詞誣攀
    異議人之理。況異議人既已闖越紅燈，即可能係因有要事待
    辦，驟因交通違規為警攔停舉發，難免因氣憤難平或不耐久
    候而先行離去，亦非與常情相違。足見異議人確有拒絕簽名
    且拒絕收受上開舉發單，警員亦已告知應到案期限，惟因異
    議人先行離去，以致未能及時告知應到案處所之事實，應無
    疑義。
(三)、從而，揆諸前揭說明，應視為異議人已收受上開舉發通知單
    而完成送達，舉發機關自無須再將上開舉發通知單郵寄與異
    議人，而此項「擬制收受」之法律效果，包括自斯時起應依
    指定時、地自動到案，及不自動到案者應接受裁罰等效果，
    自不待言。異議人既係經當場舉發，對其受舉發涉有上開違
    規行為當知之甚詳，況現今監理單位設有網路、電話可供查
    詢違規事項，異議人於事後置之不理，而不於其已知悉之98
    年8 月25日到案期限前為查詢、處理，復未於應到案期限內
    繳納罰鍰結案或到案陳述意見，難謂非因可歸責於自己之事
    由致遲誤期日，應自負其不利益之後果。且若交通違規之行
    為人，皆得拒絕簽收舉發單後而逕自離去，並以未受告知應
    到案處所及期限為由，以期裁罰最低額之罰鍰，豈非鼓勵交
    通違規之行為人無需遵守舉發單上之記載事項，不僅對於依
    法於繳納期限內至指定處所接受裁罰之行為人有所不公，更
    難期得以貫撤違反道路交通管理事件統一裁罰基準及處理細
    則之立法目的。又上開舉發通知單既已依違反道路交通管理
    事件統一裁罰基準及處理細則第11條第1 項第1 款規定，擬
    制由異議人收受，而無須再行郵寄，則上開舉發通知單上所
    記載之異議人地址，即非送達之依據，充其量僅係作為識別
    之用，是以上開地址之記載是否有誤，自不影響送達之效力
    ，乃屬當然。異議人仍執前詞置辯，殊無可採。
五、綜上所述，異議人確有駕駛上開機車於上揭時、地行經燈光
    號誌管制之交岔路口闖紅燈之交通違規事實，且逾越應到案
    期限30日內，經原處分機關依道路交通管理處罰條例第53條
    第1 項、第63條第1 項第3 款及異議人違規時之違反道路交
    通管理事件統一裁罰基準及處理細則規定，裁處異議人罰鍰
    2700元並記違規點數3 點，經核尚無不合，應予維持。異議
    人以前揭情詞聲明異議，均不足以作為撤銷原處分之依據，
    其異議為無理由，應予駁回。
六、據上論斷，應依道路交通管理處罰條例第87條第2 項、道路
    交通案件處理辦法第19條，裁定如主文。
中    華    民    國    99    年    4     月    12    日
                  交通法庭    法  官    賴彥魁
上列正本證明與原本無異。
如不服本裁定，應於送達後5 日內敘明抗告理由，向本院提出抗
告狀。
                              書記官    楊文祥
中    華    民    國    99    年    4     月    12    日

司法院資訊處製作；財團法人民間司法改革基金會備份。
